臺灣高等法院高雄分院刑事判決　　　　 94年度上易字第253號
上　訴　人　臺灣高雄地方法院檢察署檢察官
被　　　告　甲○○
上列上訴人因被告詐欺案件，不服臺灣高雄地方法院93年度易字
第1126號中華民國93年12月30日第一審判決（聲請簡易判決處刑
案號：臺灣高雄地方法院檢察署92年度偵字第4155號，原審認不
宜以簡易判決處刑，改依通常程序處理），提起上訴，本院判決
如下：
     主  文
上訴駁回。
     理  由
一、本案經本院審理結果，認第一審判決以被告之犯罪不能證明
    為由，而為無罪之諭知，認事用法均無不合，應予維持，並
    引用第一審判決書記載之證據及理由（如附件）。
二、檢察官不服原判決，略謂「本件依起訴書所載，賭博部分已
    經起訴無疑，被告甲○○既係以賭博之方式為詐欺之行為，
    公訴人復於原審追加起訴賭博部分之法條，原審未就相牽連
    之賭博事實部分變更法條予以適用，而逕諭知無罪，自有違
    誤」為由提起上訴。
三、
（一）按「訴因」者，乃指審判程序中公訴之法定事實，即檢察
      官所為訴之請求之法律事實，亦即檢察官就其偵查所得之
      證據及探知之事實，認符合刑罰法規所定之某一類型之犯
      罪構成要件，然後記載於起訴書或聲請書，以作為被告防
      禦及法院審判之對象者，此限定之事實，即謂之「訴因事
      實」。其作用在限定法院審判活動之範圍、徹底保障被告
      之防禦權、徹底分離偵查及審判之分際，及貫徹當事人進
      行主義之精神。此訴因制度乃英美等國當事人進行主義訴
      訟制度下之產物，戰後之日本刑事訴訟法亦採之。在當事
      人進行主義，以訴因為檢察官請求之聲明，當事人之攻擊
      、防禦及法院之審判均不得逾此範圍，苟檢察官主張之訴
      因有失實或不能證明之處，法院即應諭知無罪之判決。在
      職權進行主義，因法院為發見事實，應依職權調查證據事
      實，故訴因之內容縱有不符，法院在基本事實同一之範圍
      內，仍得變更起訴事實及法條，逕依職權認定事實科處被
      告罪刑。我國於民國91年2 月8 日修正刑事訴訟法第163
      條，揚棄過去原則上法院應依職權調查證據之職權進行主
      義，改採調查證據以當事人發動為主，法院僅於例外情況
      始依職權介入調查之改良式當事人進行主義，雖同法第30
      0 條未相應修正，惟基於被告防禦權之保障、檢察官舉證
      責任之加強及法院審判對象之特定，允宜限縮法院對「同
      一事實」得變更法條適用之幅度，始謂妥切，先予敘明。
（二）又所謂得就起訴之犯罪事實變更檢察官所引應適用之法條
      ，係指法院於不妨害事實同一之範圍內，得自由認定事實
      ，適用法律而言（最高法院30年度上字第1574號判例意旨
      參考）。本件聲請簡易判決處刑書所附應適用之法條並未
      論及賭博罪名，有處刑書在卷可考，公訴人對此亦不爭執
      ，若謂本件賭博部分亦經聲請裁判，已嫌速斷。又依處刑
      書犯罪事實欄所載，應係認被告夥同陳清二設局詐賭，其
      內涵為施用詐術，亦即以可控制之詐騙方法或手段誘使被
      害人陷於錯誤，而為財產上之交付；惟所謂賭博行為，則
      係以人為所不能控制之偶然機會決定輸贏，其本質具射倖
      性，本件「被害人」本身亦為賭博之必要共犯。二者為截
      然不同之二事，被告在程序上之防禦方法亦迥然有異，性
      質上要無同一之可言，自不得因聲請事實言及「賭玩」二
      字，即遽認賭博行為亦在聲請範圍之內，而應綜合全部聲
      請意旨而為觀察，以免聲請範圍失諸空泛，致被告無從防
      禦，而有未受請求事項而為裁判之虞。
四、本件原審已敘明被告是否涉及賭博部分，與已聲請之詐欺取
    財部分不具牽連犯之裁判上一罪之關係，非聲請效力所及，
    應另由檢察官依法偵辦等語，經查並無不合，檢察官仍執此
    指摘原判決未為有罪判決為不當，提起上訴，並無理由，應
    予駁回。又本件被告所為，並不該當賭博罪名，已如前述，
    檢察官認起訴之同一事實，被告併犯營利提供賭博場所、聚
    眾賭博及普通賭博罪云云，容有誤會，併此敘明。
五、據上論斷，應依刑事訴訟法第368 條、第373 條，判決如主
    文。
本案經檢察官許月雲到庭執行職務。
中　　華　　民　　國　　94　　年　　6 　　月　　10　　日
            刑事第五庭    審判長法  官  曾永宗
                                法  官  邱永貴
                                法  官  陳明富
以上正本證明與原本無異。
不得上訴。
中　　華　　民　　國　　94　　年　　6 　　月　　10　　日
                                  書記官  張宗芳
